【裁判字號】    98,訴,2475
【裁判日期】    980930
【裁判案由】    毒品危害防制條例
【裁判全文】
臺灣臺中地方法院刑事判決              98年度訴字第2475號
公  訴  人  臺灣臺中地方法院檢察署檢察官
被      告  乙○○
                      號
                    （另案於臺灣臺中監獄執行中）
上列被告因違反毒品危害防制條例案件，經檢察官提起公訴（98
年度撤緩毒偵字第64、65號），被告於本院準備程序中就被訴事
實為有罪之陳述，經本院合議庭裁定由受命法官獨任依簡式審判
程序審理，判決如下：
    主    文
乙○○施用第一級毒品，累犯，處有期徒刑拾月。扣案之注射針
筒壹支沒收。又施用第二級毒品，累犯，處有期徒刑伍月。又施
用第一級毒品，累犯，處有期徒刑拾月。應執行有期徒刑壹年拾
月。扣案之注射針筒壹支沒收。
    事    實
一、乙○○前因肅清煙毒條例案件，經法院判處有期徒刑3 年1
    月確定，復因肅清煙毒條例及麻醉藥品管理條例等案件，經
    法院分別判處有期徒刑3 年3 月、4 月，應執行有期徒刑3
    年5 月確定，2 案接續執行，於民國85年6 月18日因縮短刑
    期假釋出監，假釋期間交付保護管束；嗣另因違反毒品危害
    防制條例案件，經法院分別判處有期徒刑4 月、5 月、8 月
    確定，且裁定應執行有期徒刑1 年2 月確定，並撤銷前開假
    釋，應執行殘刑4 年1 月26日，經接續執行，於93年8 月18
    日縮短刑期假釋出監，於93年9 月17日假釋期滿未經撤銷，
    視為執行完畢。再因施用毒品案件，經臺灣臺中地方法院檢
    察署檢察官聲請本院以95年度毒聲字第1061號裁定送勒戒處
    所觀察、勒戒後，因有繼續施用毒品之傾向而經該署檢察官
    聲請令入戒治處所施以強制戒治，經本院以95年度毒聲字第
    1324號裁定令入戒治處所施以強制戒治，嗣經強制戒治執行
    6 個月以上，經戒治所評定合格，認無繼續戒治之必要，而
    於96年10月16日強制戒治完畢釋放，由該署檢察官於96年10
    月30日以96年度戒毒偵字第217 號不起訴處分確定。詎猶不
    知戒絕毒癮，仍於前述強制戒治執行完畢釋放後5 年內，再
    為下列行為：
  (一)基於施用第一級毒品海洛因之犯意，於97年1 月9 日下午2
    時30分許（起訴書誤植為同日上午9 時許），在臺中市○○
    區○○里○○街243 巷2 弄10號住處，以針筒注射之方式，
    施用第一級毒品海洛因1 次；又基於施用第二級毒品甲基安
    非他命之犯意，於同日下午2 時30分許施用海洛因完畢後，
    再於同一地點，以不詳之方式，施用第二級毒品甲基安非他
    命1 次。嗣於97年1 月10日下午2 時40分許，在臺中市○區
    ○○路與五常街口，因形跡可疑而為警查獲，並扣得其所有
    供本次施用海洛因所用之注射針筒1 支。
  (二)另基於施用第一級毒品海洛因之犯意，於97年4 月19日上午
    7 時許，在上開住處，以將海洛因摻入香煙內吸食之方式，
    施用第一級毒品海洛因1 次。嗣於97年4 月19日下午2 時30
    分許，經警通知到場，並徵得其同意後採尿送驗，結果確呈
    嗎啡陽性反應，而查知上情。
二、案經臺中市警察局第二分局、第四分局分別報告臺灣臺中地
    方法院檢察署檢察官偵查起訴。
    理    由
一、按除被告所犯為死刑、無期徒刑、最輕本刑為3 年以上有期
    徒刑之罪或高等法院管轄第一審案件者外，於法院行準備程
    序進行中，被告先就被訴事實為有罪之陳述時，審判長得告
    知被告簡式審判程序之旨，並聽取當事人、代理人、辯護人
    及輔佐人之意見後，裁定進行簡式審判程序；且受命法官行
    準備程序，與法院或審判長有同一之權限；又簡式審判程序
    之證據調查，不受刑事訴訟法第159 條第1 項、第161 條之
    2 、第161 條之3 、第163 條之1 及第164 條至第170 條規
    定之限制，刑事訴訟法第273 條之1 第1 項、第279 條第2
    項前段、第273 條之2 分別定有明文。被告乙○○所為係犯
    死刑、無期徒刑、最輕本刑為3 年以上有期徒刑以外之罪，
    其於準備程序中就被訴事實為有罪之陳述，經受命法官告知
    簡式審判程序之旨，並聽取公訴人、被告之意見後，本院合
    議庭認為適宜由受命法官獨任進行簡式審判程序，依刑事訴
    訟法第273 條之1 第1 項規定，裁定由受命法官獨任進行審
    判程序，合先敘明。
二、上揭犯罪事實，業據被告乙○○於警詢、偵訊及本院審理時
    均坦承不諱，且被告於97年1 月10日下午2 時40分許為警查
    獲後所採集之尿液，經送檢驗之結果，確均呈嗎啡及甲基安
    非他命陽性反應；另於97年4 月19日下午2 時30分許為警查
    獲後所採集之尿液，經送檢驗之結果，亦呈嗎啡陽性反應，
    此有中山醫學大學附設醫院檢驗科藥物檢驗中心尿液檢驗報
    告2 紙、台中市警察局第二分局委託鑑驗尿液代號與真實姓
    名對照表、台中市警察局第四分局委託鑑驗尿液代號與真實
    姓名對照表各1 紙附卷稽，此外，復有扣案之注射針筒1 支
    在卷足證。是被告之任意性自白核與事實相符，應堪採信。
三、按施用第一、二級毒品為犯罪行為，毒品危害防制條例第10
    條定有處罰明文。故施用第一級毒品者，依前揭規定本應科
    以刑罰。惟基於刑事政策，對合於一定條件之施用者，則依
    同條例第20條、第23條之規定，施以觀察、勒戒及強制戒治
    之保安處分。現行毒品危害防制條例於92年7 月9 日修正公
    布，自93年1 月9 日施行，其中第20條、第23條將施用毒品
    之刑事處遇程式，區分為「初犯」及「5 年內再犯」、「5
    年後再犯」。依其立法理由之說明：「初犯」，經觀察、勒
    戒或強制戒治後，應為不起訴處分或不付審理之裁定；經觀
    察、勒戒或強制戒治執行完畢釋放後，「5 年內再犯」者，
    因其再犯率甚高，原實施之觀察、勒戒及強制戒治既已無法
    收其實效，爰依法追訴或裁定交付審理。至於經觀察、勒戒
    或強制戒治執行完畢釋放後，「5 年後再犯」者，前所實施
    之觀察、勒戒或強制戒治已足以遮斷其施用毒品之毒癮，為
    期自新及協助其斷除毒癮，仍適用「初犯」規定，先經觀察
    、勒戒或強制戒治之程式。從而依修正後之規定，僅限於「
    初犯」及「5 年後再犯」二種情形，始應先經觀察、勒戒或
    強制戒治程式。倘被告於5 年內已再犯，經依法追訴處罰，
    縱其第3 次（或第3 次以上）再度施用毒品之時間，在初犯
    經觀察、勒戒或強制戒治執行完畢釋放5 年以後，已不合於
    「5 年後再犯」之規定，且因已於「5 年內再犯」，顯見其
    再犯率甚高，原實施觀察、勒戒或強制戒治，已無法收其實
    效，即應依該條例第10條處罰（最高法院95年度第7 次刑事
    庭會議決議參照）。查被告前因施用毒品案件，經臺灣臺中
    地方法院檢察署檢察官聲請本院以95年度毒聲字第1061號裁
    定送勒戒處所觀察、勒戒後，因有繼續施用毒品之傾向而經
    該署檢察官聲請令入戒治處所施以強制戒治，經本院以95年
    度毒聲字第1324號裁定令入戒治處所施以強制戒治，嗣經強
    制戒治執行6 個月以上，經戒治所評定合格，認無繼續戒治
    之必要，而於96年10月16日強制戒治完畢釋放，由該署檢察
    官於96年10月30日以96年度戒毒偵字第217 號不起訴處分確
    定等情，有臺灣臺中地方法院檢察署刑案資料查註紀錄表、
    全國施用毒品案件紀錄表及臺灣高等法院被告前案紀錄表在
    卷可參。是被告既於強制戒治執行完畢釋放後5 年內，再犯
    本件施用毒品犯行，揆諸首開說明，仍應依法論科。
四、查海洛因、甲基安非他命分係毒品危害防制條例第2 條第2
    項第1 、2 款所規定之第一、二級毒品。核被告乙○○所為
    ，係犯同條例第10條第1 項之施用第一級毒品罪及同條第2
    項之施用第二級毒品罪。其持有毒品之行為，意在供己施用
    ，故其施用前後持有之低度行為，應為施用之高度行為所吸
    收，均不另論罪。被告所犯上開2 次施用第一級毒品罪及1
    次施用第二級毒品罪之行為間，犯意各別，行為互殊，應予
    分論併罰。又被告前因肅清煙毒條例案件，經法院判處有期
    徒刑3 年1 月確定，復因肅清煙毒條例及麻醉藥品管理條例
    等案件，經法院分別判處有期徒刑3 年3 月、4 月，應執行
    有期徒刑3 年5 月確定，2 案接續執行，於85年6 月18日因
    縮短刑期假釋出監，假釋期間交付保護管束；嗣另因違反毒
    品危害防制條例案件，經法院分別判處有期徒刑4 月、5 月
    、8 月確定，且裁定應執行有期徒刑1 年2 月確定，並撤銷
    前開假釋，應執行殘刑4 年1 月26日，經接續執行，於93年
    8 月18日縮短刑期假釋出監，於93年9 月17日假釋期滿未經
    撤銷，視為執行完畢等情，有臺灣臺中地方法院檢察署刑案
    資料查註紀錄表及臺灣高等法院被告前案紀錄表在卷可考，
    其受徒刑執行完畢5 年內故意再犯本件有期徒刑以上之3 罪
    ，均屬累犯，應各依刑法第47條第1 項規定，加重其刑。爰
    審酌被告有違反肅清煙毒條例、麻醉藥品管理條例、毒品危
    害防制條例之犯罪前科，且曾因施用毒品犯行，經施以觀察
    、勒戒及強制戒治執行完畢，竟猶不知戒絕，復仍施用毒品
    ，無視於毒品對於自身健康之戕害及國家對於杜絕毒品犯罪
    之禁令，惡性非輕，惟念其犯後始終坦認犯行，態度尚佳，
    及所犯為自戕行為等一切情狀，分別量處如主文所示之刑，
    並定其應執行刑，以示懲儆。另扣案之注射針筒1 支，為被
    告所有供施用第一級毒品海洛因所用之物，業經被告供承在
    卷，爰依刑法第38條第1 項第2 款之規定宣告沒收之。
據上論斷，應依刑事訴訟法第273 條之1 第1 項、第299 條第1
項前段、第310 條之2 、第454 條第1 項，毒品危害防制條例第
10條第1 項、第2 項，刑法第11條前段、第47條第1 項、第51條
第5 款、第38條第1 項第2 款，判決如主文。
本案經檢察官甲○○到庭執行職務。
中    華    民    國    98    年    9     月    30    日
                  刑事第十七庭  法  官  劉惠娟
以上正本證明與原本無異。
如不服本判決應於收受判決後10日內向本院提出上訴書狀，並應
敘述具體理由。其未敘述上訴理由者，應於上訴期間屆滿後20日
內向本院補提理由書（均須按他造當事人之人數附繕本）「切勿
逕送上級法院」。
                                書記官  童淑芬
中    華    民    國    98    年     9    月    30    日
附錄論罪科刑法條：
毒品危害防制條例第十條
施用第一級毒品者，處六月以上五年以下有期徒刑。
施用第二級毒品者，處三年以下有期徒刑。


司法院資訊處製作；財團法人民間司法改革基金會備份。
